【裁判字號】    94,訴,3439
【裁判日期】    950112
【裁判案由】    違反臺灣地區與大陸地區人民關係條例等
【裁判全文】
臺灣高雄地方法院刑事判決              94年度訴字第3439號
公  訴  人  臺灣高雄地方法院檢察署檢察官
被      告  甲○○
                    樓
                    處所）
上列被告因違反臺灣地區與大陸地區人民關係條例等案件，經檢
察官聲請簡易判決處刑（94年度偵緝字第844 號），本院認不應
以簡易判決處刑，改依通常程序審理，判決如下：
    主  文
甲○○違反不得使大陸地區人民非法進入臺灣地區之規定，處有
期徒刑壹年拾月。
    事  實
一、甲○○前於民國91年間曾與大陸地區女子余木珠（所涉妨害
    風化罪部分業經本院另案審結）結婚，但因2 人個性不合，
    於92年7 月1 日離婚，然余木珠離婚返回大陸地區後，因生
    活不易，為求來台賣淫非法打工，甲○○遂與其約定由余木
    珠每月支付甲○○新台幣（下同）2 萬元之代價，2 人再以
    辦理假結婚之方式，使余木珠得以探親名義來台。謀議既定
    ，甲○○即基於使大陸地區人民非法進入臺灣地區之犯意，
    並與余木珠共同基於使公務員將不實事項登載於公文書上之
    犯意聯絡，於93年2 月24日，在大陸地區福建省三明市公證
    處為結婚登記，使余木珠因此取得形式上之配偶地位，並領
    得該公證處所發給之結婚公證書、結婚登記證。甲○○隨即
    先行返回臺灣地區，向財團法人海峽交流基金會（下稱海基
    會）申請驗證，而於同年3 月19日取得海基會證明，並於同
    年5 月5 日，前往高雄市政府警察局鹽埕分局填寫不實之「
    大陸地區人民進入台灣地區保證書」，使該分局不知情之警
    員王勝雄陷於錯誤，將上開不實事項填載其所職掌之保證書
    後，蓋章表示審核通過。待甲○○取得上開保證書後，旋即
    持該保證書、結婚公證書及海基會證明書等資料，前往內政
    部入出境管理局（下稱境管局），申請辦理余木珠來臺探親
    ，使該局承辦公務員將上開不實事項，登載於職務上掌管之
    「大陸地區人民進入臺灣地區旅行證申請書」上，准許余木
    珠入境台灣及取得臺灣地區之旅行證。嗣余木珠於同年8 月
    9 日來臺後，甲○○與余木珠乃於同年8 月13日，持上開結
    婚資料，向高雄市鹽埕區戶政事務所申請結婚登記，使該事
    務所公務員，將上揭不實事項登載於所掌戶籍登記簿公文書
    上，足以生損害於戶政機關對於戶籍管理之正確性。余木珠
    並於同月11日起，加入「大同應召站」為應召女郎，並由劉
    梓惠（業經臺灣高雄地方法院檢察署檢察官以93年度偵字第
    18452 號偵查起訴）駕駛車牌號碼9659 -GN號自小客車，負
    責接送余木珠至各地賓館從事性交易，每次性交易代價為
    2000元，由余木珠分得800 元。嗣於93年9 月9 日晚上11
    時55分許，余木珠與男客王順安在高雄市新興區○○○路6
    號之「第一飯店」內508 室從事性交易時，為警當場查獲，
    始知上情。
    理  由
一、按「被告以外之人於偵查中向檢察官所為之陳述，除顯有不
    可信之情況者外，得為證據。」刑事訴訟法第159 條之1第2
    項定有明文。本件證人余木珠及周培英於偵查中之陳述，均
    經具結，有證人結文2 紙附卷可憑，其雖為審判外之陳述，
    然被告於本院審理中並未爭執其證據能力，本院亦查無有何
    顯不可信之情況，依上開規定，自有證據能力。至卷內其他
    非供述證據包括大陸地區福建省三明市公證處結婚公證書、
    大陸地區人民進入臺灣地區旅行證申請書、被告戶籍謄本影
    本、被告與余木珠之入出境紀錄各1 紙，及94年度簡字第
    1921號判決書1 份，並無傳聞法則之適用，且經本院依法定
    證據調查程序調查，亦均有證據能力，得為本院認定事實之
    基礎，合先敘明。
二、上開事實，關於被告甲○○與余木珠在大陸地區結婚，辦理
    公證、認證，嗣由被告先行返回臺灣並至警局辦理對保手續
    、至境管局申請余木珠來台探親之旅行證，待余木珠於93年
    8 月9 來台後，2 人於同年月13日至戶政事務所辦理戶籍登
    記等情，有卷附大陸地區福建省三明市公證處結婚公證書、
    大陸地區人民進入臺灣地區旅行證申請書、被告戶籍謄本影
    本、被告與余木珠之入出境紀錄各1 紙可資佐證。被告於本
    院審理中固坦承上情不諱，惟矢口否認有何使大陸地區人民
    非法進入臺灣地區及使公務員將不實事項登載於公文書之犯
    行，辯稱：我並沒有和余木珠假結婚，我們確實有住在一起
    ，因為第一次結婚是與我母親住在一起，與我母親相處不融
    洽，第二次結婚我們就住在外面，我沒有向她拿錢，是我會
    拿生活費給余木珠，我都有外出工作，不知道她在家做什麼
    云云。經查：
（一）被告與余木珠係於91年11月22日第一次結婚，未滿8 月，
      旋於92年7 月1 日離婚，據被告於警詢中自陳，2 人係因
      吵架離婚，與證人余木珠於偵查中陳述2 人因個性不合離
      婚等語相符。但2 人離婚後，未滿8 月，於93年2 月24日
      又再度結婚，此有被告戶籍謄本影本1 份可證。被告與余
      木珠結而後離，分又復合，過程頗為曲折。結婚本為人生
      大事，欲得美滿婚姻，共營將來，依一般常情，均慎重其
      事，非同兒戲。又除非無家庭負擔，親情相伴，僅為孤獨
      一人，否則結婚一事，通常必考慮家庭、事業功能及家人
      感受，以確保一家和樂，相處融洽。若非如是，則愛情彌
      堅甚於親情者，亦非無有，然必2 人情真意切，難以割捨
      ，始有此情此景發生，應非虛論。被告先前以經營中古汽
      車買賣為業，第一次與余木珠結婚係與被告母親同住，家
      中尚有被告之未成年子女1 人，被告結婚係考慮家庭、事
      業功能一情，可以概見。然因被告與余木珠個性不合，終
      吵架離婚收場，再參以被告陳稱余木珠與母親相處不融洽
      之情（參見本院卷第23頁），則余木珠與被告2 人感情不
      能相容，與被告家人又無法相處，離婚收場，或為各得其
      所。然2 人離婚未滿8 月，旋又再度結婚，其原因頗值探
      究。如上所述，若非2 人情意相合，愛情彌堅，否則家庭
      、事業功能之考慮，終不能免。但查被告係自營中古汽車
      買賣，在大陸未有生意往來，2 人似無舊情復燃之機會，
      且被告與余木珠結婚後，竟因先前與被告母親不能融洽相
      處之原因，遂另行租屋，共營愛巢，被告則與母親、子女
      分隔兩地而居，與常情顯然有違。而被告於警詢中被問及
      與余木珠感情如何，竟稱「感情普通」、「不知道余木珠
      何時外出」、「每日給余木珠生活費300 元左右」（參見
      警卷93年9 月25日第1 次調查筆錄），則被告與余木珠非
      因感情、非為家人、非謀事業，尚任其外出、給付費用、
      不知行蹤，豈有是理？準此，被告2 度與余木珠結婚之目
      的為何，顯然令人懷疑。
（二）余木珠2 度來台，入境時間在93年8 月9 日，但余木珠竟
      於入境後相隔2 日即同月11日，即加入「大同應召站」從
      事性交易工作，並由劉梓惠負責接送，此經余木珠於偵查
      中自承無訛，並與劉梓惠另案證述相符，有本院94年度簡
      字第1921號判決在卷可資佐證。余木珠於偵查中另明確證
      稱：「我坦承假結婚，我與甲○○約定1 個月2 萬元，是
      我在大陸朋友周培英介紹的，給甲○○1 個月2 萬元也是
      周培英負責的。我1 件（指性交易）可以收2 千元，然後
      交給劉梓惠，轉交給周培英，還有老公費，扣一扣我會有
      8 百元之收入。我是從9 日入境後，11日開始作，與甲○
      ○住在一起，但是因未滿1 個月，水電房租沒有算，我與
      甲○○沒有夫妻之實，他也知道我在作性交易」等語（參
      見93年度偵字第21120 號偵查卷第12頁），則被告與余木
      珠2 度結婚之目的應可獲得合理答案，余木珠上開證言，
      自值採信。從而，被告第2 次與余木珠結婚並非真意，乃
      為使余木珠來台從事非法工作，遂以假結婚作為掩護手段
      ，應堪認定。
（三）被告雖辯稱：余木珠回到大陸有打電話給我，她說必須這
      樣說，才能夠回去大陸，否則會被關在臺灣云云。姑不論
      余木珠是否確有對被告為上開陳詞，設有此言，余木珠「
      必須這樣說，才能回去大陸」，實為毫無根據之論，自不
      足採信。況余木珠入境2 天即開始從事性交易工作，事先
      必有相當接應與計畫安排，自可想像。而2 人2 度結婚，
      若確有真摯情意，余木珠好不容易來台團聚，珍惜良機，
      猶恐時間不足，然被告竟對余木珠何時外出？如何外出？
      外出從事何事？均不知情，顯大有悖於常情。再觀余木珠
      係每日由劉梓惠接送至各飯店、賓館從事性交易，時間自
      下午4 時許起至翌日早上6 、7 時許，93年9 月9 日被警
      查獲時間即在晚上11時55分許，此有本院94年度簡字第
      1921 號 判決可資參照。準此以言，被告若白天外出工作
      ，晚上回家，而余木珠當時已在外從事性交易行為，並於
      翌日早上始返家，2 人實難有見面機會，是被告辯稱「我
      要出去工作，不可能都在家」云云，欲佐實其外出工作時
      不知余木珠從事何事之說，亦顯與事實不符，被告詞窮之
      語，反足證明被告自始知悉余木珠來台從事非法工作之目
      的，所辯實不足取。至余木珠雖於偵查中證稱其與被告假
      結婚係由周培英介紹，給甲○○1 個月2 萬元也是由周培
      英負責等語，然周培英於偵查中已否認在卷，此外，並無
      其他證據足以證明余木珠關於其對周培英所指述之內容確
      屬真實，是尚難認周培英亦共同參與本件犯行，併此敘明
      。
（四）綜上所述，本件事證已臻明確，被告犯行，堪以認定，自
      應依法論科。
三、按大陸地區人民非經主管機關許可，不得進入臺灣地區，臺
    灣地區與大陸地區人民關係條例第10條第1 項定有明文，而
    大陸地區人民，其父母、配偶或子女在臺灣地區設有戶籍者
    ，得申請進入臺灣地區探親，大陸地區人民進入臺灣地區許
    可辦法第3 條第1 項第3 款亦規定甚明。本件被告甲○○為
    使大陸地區人民余木珠得依據上開規定入境臺灣地區，縱與
    余木珠無結婚真意，仍於大陸地區辦理結婚手續，其以徒具
    外觀合法形式之結婚，使余木珠得以探親為由申請來臺，藉
    以規避我國政府對大陸地區人民入境之管制，被告實質上形
    同以非法手段使大陸地區人民進入臺灣（最高法院92年度臺
    上字第40號判決意旨參照）。又被告於如事實欄所載時間，
    與余木珠2 人持大陸福建省三明市結婚公證書、海基會認證
    書、警察局保證書、境管局旅行證等文件，至高雄市苓雅區
    戶政事務所，填具結婚登記申請書申辦結婚登記，致使該管
    公務員將被告與余木珠結婚之不實事項登載於職務上所掌管
    戶籍登記簿之公文書，被告並因而取得登載上開不實事項之
    戶籍謄本，足以生損害於戶政機關管理戶籍資料及人民身分
    關係管理之正確性。是核被告所為，係犯刑法第214 條之使
    公務員登載不實事項於公文書罪、及違反臺灣地區與大陸地
    區人民關係條例第15條第1 款不得使大陸地區人民非法進入
    臺灣地區之規定，應依同條例第79條第1 項處斷。被告與余
    木珠2 人就使公務員登載不實事項於公文書之犯行部分，有
    犯意聯絡與行為分擔，均為共同正犯。被告所犯共同使公務
    員登載不實公文書及違反不得使大陸地區人民非法進入臺灣
    地區之規定2 罪間，有方法、目的之牽連關係，依刑法第55
    條之規定，應從一重之臺灣地區與大陸地區人民關係條例第
    79條第1 項違反不得使大陸地區人民非法進入臺灣地區規定
    處斷。公訴人雖認被告與余木珠另犯行使使公務員登載不實
    之公文書罪嫌，惟依卷附資料所示，並無其等有何持該不實
    登載之戶籍謄本以行使之行為，故不應另論刑法第216 條之
    行使使公務員登載不實公文書罪，惟該部分如成立犯罪，乃
    上開使公務員登載不實公文書罪之高度行為，2 罪間具有實
    質上一罪之關係，爰不另為無罪之諭知，附此敘明。又公訴
    人另認被告持不實結婚登記資料向高雄市政府警察局鹽埕分
    局辦理對保手續，取得保證書，嗣後再持該結婚登記資料及
    保證書向境管局申請使余木珠入境臺灣，使境管局核發余木
    珠「中華民國臺灣地區旅行證」等行為，係連續犯刑法第
    214 條使公務員登載不實公文書之罪嫌，固非無見。然查：
    刑法第214 條之使公務員登載不實事項於公文書罪，須一經
    他人之聲明或申報，公務員即有登載之義務，並依其所為之
    聲明或申報予以登載，而屬不實事項者，始足構成，若其所
    為之聲明或申報，公務員尚須為實質之審查，以判斷其真實
    與否，始得為一定之記載者，即非本罪所稱之使公務員登載
    不實。又人民入出境，應向內政部警政署入出境管理局申請
    許可，未經許可，不得入出境，國家安全法第3 條第1 項定
    有明文，同條第2 項復列示得不予許可入出境之情形，以為
    入出境許可裁量之準據。此外，臺灣地區與大陸地區人民關
    係條例及大陸地區人民進入臺灣地區許可辦法猶詳載大陸地
    區人民進入臺灣地區之許可條件、次數、停留期間，以及得
    不予許可之情形。是以配偶乃大陸地區人民，欲進入臺灣地
    區而向主管機關申請許可，主管機關須為實質之審查，而非
    僅依形式上之申請即予登載許可。故被告明知與余木珠無配
    偶之實，而以結婚登記書、公證書、認證書等文件資料表明
    配偶關係，並辦理對保及向入出境管理局提出申請大陸地區
    人民來台許可，該管公務員是否許可入境，自應為實質審查
    ，是此部分應不構成使公務員登載不實罪。惟公訴人認此2
    部分犯嫌與上開經論證屬實之同一罪名間有連續犯之裁判上
    一罪關係，爰均不另為無罪之諭知，併此指明。
四、本院審酌被告為圖一己私利，以假結婚為手段，使大陸地區
    人民得以形式合法之方式入境臺灣，使我國入出境管理局對
    非法入境人員增加查緝困難，嚴重影響國家安全與社會治安
    ，且被告犯後並未悔悟，猶飾詞圖卸其責，行為自應受相當
    之刑事責難；惟另考量被告行為後查未實際獲得報酬，而余
    木珠來台從事性交易工作時間非長，且經及時查獲，危害尚
    未擴大，而本件非法入境者僅有1 人，非屬集團性犯罪及被
    告犯罪動機、目的等一切情狀，量處如主文所示之刑，以資
    懲儆。
據上論斷，應依刑事訴訟法第299 條第1 項前段、臺灣地區與大
陸地區人民關係條例第79條第1 項，刑法第11條前段、第28條、
第214 條、第55條，判決如主文。
本案經檢察官乙○○到庭執行職務。
中    華    民    國    95    年    1     月    12    日
                  鳳山刑事第2庭
                          審判長 法  官  邱明弘
                                 法  官  廖建瑜
                                 法  官  李嘉益
以上正本證明與原本無異。
如不服本判決，應於收受送達後10日內向本院提出上訴書狀。
中    華    民    國    95    年    1     月    12    日
                                 書記官  呂怜勳
附錄本案論罪科刑法條全文：
臺灣地區與大陸地區人民關係條例第15條：
左列行為不得為之：
一、使大陸地區人民非法進入臺灣地區。
二、招攬臺灣地區人民未經許可使之進入大陸地區。
三、使大陸地區人民在臺灣地區從事未經許可或與許可目的不符
    之活動。
四、僱用或留用大陸地區人民在臺灣地區從事未經許可或與許可
    範圍不符之工作。
五、居間介紹他人為前款之行為。
臺灣地區與大陸地區人民關係條例第79條第1 項：
違反第15條第1款規定者，處1年以上7年以下有期徒刑、得併科
新台幣100萬元以下罰金。
中華民國刑法第214條：
明知為不實之事項，而使公務員登載於職務上所掌之公文書，足
以生損害於公眾或他人者，處3年以下有期徒刑、拘役或5百元以
下罰金。


司法院資訊處製作；財團法人民間司法改革基金會備份。
